臺灣桃園地方法院民事判決　九十二年度訴字第一七七九號
　　原　　　告　甲○○
　　被　　　告　乙○○
右當事人間請求損害賠償事件，經本院桃園簡易庭移送前來，於民國九十三年三月三
十一日辯論終結，本院判決如左：
    主    文
被告應給付原告新台幣參拾壹萬仟貳佰捌拾壹元，及自民國九十二年三月十三日起
至清償日止，按年息百分之五計算之利息。
原告其餘之訴駁回。
訴訟費用由被告負擔百分之三十二，餘由原告負擔。
本判決原告勝訴部分得假執行。
原告其餘假執行之聲請駁回。
    事    實
甲、原告方面：
壹、聲明：
一、被告應給付原告新台幣（下同）九十七萬二千四百二十四元，及自刑事附帶民事
    起訴狀繕本送達之翌日起至清償日止，按年息百分之五計算之利息。
二、請准預供擔保為假執行之宣告。
貳、陳述：
    被告於民國九十一年八月二十七日上午七時五十分許，駕駛車號ＬＹ─九０二一
    號自小貨車，行經桃園縣蘆竹鄉○○路○段一七六號前，由內側車道急速變換至
    外側車道，竟漫不經心擦撞同方向行駛外側車道之原告機車，致原告人車倒地，
    造成原告左踝骨折、左手挫傷，案經台灣桃園地方法院檢察署檢察官以九十二年
    度調偵字第三號聲請書聲請簡易判決處刑。而原告因系爭傷害第一次住院開刀之
    醫療費用為二萬四千三百九十九元，住院七日期間由原告之母親即訴外人尤嚴秀
    英看護，看護費以每日二千元計算，共一萬四千元。復健門診支出醫療費用二千
    八百九十五元，包車至財團法人長庚紀念醫院林口分院作復健之每趟車資為二千
    元，共七趟即支出一萬四千元。又原告至新竹縣新埔鎮巨埔里十五號之蔡榮興國
    術館作復建，支出醫療費用一萬五千六百三十元，車資每趟三千元，共支出七趟
    即二萬一千元。另原告至調解委員會調解五次，每趟車資為一千元，共計支出五
    千元。原告第二次住院開刀預估支出醫療費用二萬四千五百元，看護費預估七天
    為一萬四千元，復健門診費用為三千元，復健車資則預估將支出一萬四千元。而
    原告因系爭車禍發生後，連續三個月無法上班，加上第二次住院開刀預計需修養
    一個月，共損失四個月之薪資即十二萬元。為此原告爰依侵權行為法律關係，請
    求被告賠償原告醫療費、看護費用、車資及留職停薪損失共二十七萬二千四百二
    十四元與精神損失七十萬元，並加計法定遲延利息。
參、證據：提出影本台灣桃園地方法院檢察署檢察官九十二年度調偵字第三號聲請簡
    易判決處刑書、免用發票收據、證明書、出院繳費通知單、薪資條、員工在職證
    明書申請單各一件、診斷證明書二件、醫療費用收據十四件為證。
乙、被告方面：
    被告未於言詞辯論期日到場，亦未提出書狀作何聲明或陳述。
丙、本院依職權調閱本院九十二年度壢交簡字第二五二號過失傷害案件刑事卷宗，並
    向財團法人長庚紀念醫院林口分院（下稱長庚醫院林口分院）函查原告系爭傷害
    之病情及其支出之醫療費用明細。
    理    由
一、本件被告經合法通知，未於言詞辯論期日到場，核無民事訴訟法第三百八十六條
    所列各款情形，爰依原告之聲請，由其一造辯論而為判決。
二、原告主張被告於九十一年八月二十七日上午七時五十分許，駕駛車號ＬＹ─九０
    二一號自小貨車，行經桃園縣蘆竹鄉○○路○段一七六號前，由內側車道急速變
    換至外側車道，竟漫不經心擦撞同方向行駛外側車道之原告機車，致原告人車倒
    地，造成原告左踝骨折、左手挫傷，案經台灣桃園地方法院檢察署檢察官以九十
    二年度調偵字第三號聲請書聲請簡易判決處刑。而原告因系爭傷害第一次住院開
    刀之醫療費用為二萬四千三百九十九元，住院期間由原告之母親尤嚴秀英看護，
    看護費以每日二千元計算，共一萬四千元。復健門診支出二千八百九十五元，包
    車至財團法人長庚紀念醫院林口分院作復健之每趟車資為二千元，共七趟即支出
    一萬四千元。又原告至新竹縣新埔鎮巨埔里十五號之蔡榮興國術館作復建，支出
    醫療費用一萬五千六百三十元，車資每趟三千元，共支出七趟即二萬一千元。另
    原告至調解委員會調解五次，每趟車資為一千元，共計支出五千元。原告第二次
    住院開刀預估支出二萬四千五百元，看護費預估為一萬四千元，復健門診費用為
    三千元，復健車資則預估將支出一萬四千元。而原告因系爭車禍發生後，連續三
    個月無法上班，加上第二次住院開刀預計需修養一個月，共損失四個月之薪資即
    十二萬元。為此爰依侵權行為法律關係提起本件訴訟等語。被告未於言詞辯論期
    日到場，亦未提出書狀作何聲明或陳述。
三、按當事人對於他造主張之事實，於言詞辯論時不爭執者，視同自認。但因他項陳
    述可認為爭執者，不在此限。當事人對於他造主張之事實，已於相當時期受合法
    之通知，而於言詞辯論期日不到場，亦未提出準備書狀爭執者，準用第一項之規
    定。分別為民事訴訟法第二百八十條第一項、第三項前段所明文。本件原告主張
    被告於九十一年八月二十七日上午七時五十分許，駕駛車號ＬＹ─九０二一號自
    小貨車，行經桃園縣蘆竹鄉○○路○段一七六號前，由內側車道急速變換至外側
    車道時，因過失擦撞同方向行駛外側車道之原告機車，致原告人車倒地，造成原
    告受有左踝骨折及左手挫傷之傷害，被告之過失傷害行為業經台灣桃園地方法院
    檢察署檢察官以九十二年度調偵字第三號聲請書聲請簡易判決處刑，並經本院以
    九十二年度壢交簡字第二五二號刑事簡易判決判處被告拘役五十日確定之事實，
    業據原告提出與其所述相符之台灣桃園地方法院檢察署檢察官九十二年度調偵字
    第三號聲請簡易判決處刑書一件、診斷證明書二件為證，且經本院依職權調閱本
    院九十二年度壢交簡字第二五二號過失傷害案件之刑事卷證查對無訛。而記載原
    告上開主張之起訴狀繕本，業於九十二年三月十二日送達被告，有本院送達證書
    一紙在卷可稽，被告對於原告主張之事實，既未於言詞辯論期日到場爭執，亦未
    提出書狀作何聲明或陳述，堪認被告已自認原告此部分之主張為真實。
四、按因故意或過失，不法侵害他人之權利者，負損害賠償責任。民法第一百八十四
    條第一項前段定有明文。本件被告對於系爭車禍之發生既有過失，並因而致原告
    受有前開傷害，足見被告之過失行為與原告所受傷害之結果間有相當因果關係，
    原告主張被告應負過失侵權行為責任，自屬有據。
五、又按不法侵害他人之身體或健康者，對於被害人因此喪失或減少勞動能力，或增
    加生活上之需要時，應負損害賠償責任，民法第一百九十三條第一項亦有明文。
    被告對於原告既應負侵權行為責任，對於原告因受傷醫療或增加生活上之需要而
    支出金錢所受之財產權損害，及其喪失勞動能力期間之損失，自應負損害賠償責
    任。然原告主張其因被告之侵權行為，需住院開刀及西醫門診復建，分別受有醫
    療費用二萬四千三百九十九元、二千八百九十五元、二萬四千五百元、三千元之
    損害，另至中醫復建支出一萬五千六百三十元之醫療費用，前後二次住院期間共
    需看護費二萬八千元，前往西醫門診復建車資費用十四次共二萬八千元，前往中
    醫復建車資費用七次共二萬一千元，原告另至調解委員會調解五次共支出車資五
    千元，又原告因而三個月無法工作，及第二次住院開刀預計休養一個月，共受有
    十二萬元之薪資損害云云，雖提出免用發票收據、證明書、出院繳費通知單、薪
    資條、員工在職證明書申請單各一件、醫療費用收據十四件為證，且未經被告到
    庭爭執。惟查：
（一）按依全民健康保險法第八十二條規定，保險對象因汽車交通事故，經本保險提
      供醫療給付者，本保險之保險人，得向強制汽車責任保險之保險人代位請求該
      項給付，是全民健康保險之保險人對於強制汽車責任保險之保險人所得為之代
      位請求，既無須經由被害人之移轉權利，顯屬法定代位權。則全民健康保險之
      保險人中央健康保險局如已給付醫療費用，被保險人對於侵權行為人之損失賠
      償請求權，即當然移轉於中央健康保險局，自得代位被保險人向強制汽車責任
      保險人或該侵權行為人請求損失賠償，而被保險人對侵權行為人請求之權利，
      既已法定移轉於中央健康保險局，自不得再向該侵權行為人請求。又參照全民
      健康保險法第一條及第三十一條第一項規定意旨，可知全民健康保險之開辦，
      旨在增進全體國民健康，以提供醫療保健服務，係以實支實付提供門診或住院
      診療服務方式為給付，有損害填補原則之適用，是被保險人自不得藉由全民健
      康保險制度獲取不當之利益，侵權行為人之損害賠償責任，雖不因中央健康保
      險局之給付而免除，惟被害人既未實際支出全民健康保險給付之醫療費用，自
      不得請求該項醫療費用。經核原告提出之醫療費用收據及出院繳費通知單所載
      ，原告因本件車禍傷害第一次至長庚醫院林口分院急診、住院及門診就醫，其
      住院所需醫療費用共二萬四千三百九十九元，其中全民健康保險部分負擔（即
      自費部分）為一千四百二十元，其餘二萬二千九百七十九元均為全民健康保險
      負擔；另門診、急診部分之醫療費用共一萬一千六百五十四元，其中全民健康
      保險部分負擔為三千五百六十元，其餘七千七百九十四元由全民健康保險負擔
      ，長庚醫院林口分院並予原告優待折扣三百元。而原告第二次至長庚醫院林口
      分院住院開刀及門診治療，因病房費、全民健康保險部分負擔及掛號費分別支
      出二千四百五十元、一千零七十七元、二百元及一百元等情，有原告提出之前
      開書證在卷可稽，且經本院依職權向長庚醫院林口分院函查屬實，亦有該院九
      十三年二月十九日（九三）長庚院法字第○○三二號函一件附卷足憑，復為原
      告所不爭執，足見原告因系爭車禍第一次至長庚醫院林口分院急診、住院及門
      診治療僅分別支出醫療費用一千四百二十元、三千二百六十元、二千四百五十
      元、一千零七十七元、二百元及一百元，共八千五百零七元，核均屬治療上之
      必要費用，原告自得請求被告賠償。至原告請求之其餘長庚醫院林口分院醫療
      費用部分，均屬全民健康保險給付範圍，自非原告實際支出，參照前開說明，
      原告自不得請求被告給付，是原告此部分之主張均無可採。則原告請求被告給
      付西醫醫療費用超過八千五百零七元部分，自均屬無據，應予剔除。
（二）又查原告主張其因系爭車禍傷害至新竹縣蔡榮興國術館作復建，共支出中醫復
      建費用一萬五千六百三十元，雖亦提出蔡榮興國術館所出具之證明書及免用發
      票收據各一件為證，惟原告既因系爭車禍傷害先後二次至長庚醫院林口分院住
      院開刀治療，且多次至該院門診復建，已如前述，則原告顯無另行找國術館復
      建之必要，且原告提出之系爭證明書上雖有醫師蔡嘉欽姓名及其印文，惟其抬
      頭僅記載蔡榮興國術館，並未記載該醫師之執照及診所名稱，則系爭證明書是
      否確實由具有執照之中醫師出具及原告是否有另委請中醫復建之必要，均屬可
      疑，是原告主張其因系爭傷害另支出中醫復建費用一萬五千六百三十元乙節縱
      然屬實，亦難認係屬於其治療上之必要所支出，則原告請求被告給付系爭中醫
      復建費用一萬五千六百三十元部分，亦屬無據，應予剔除。
（三）再查原告係於九十一年八月二十七日至長庚醫院林口分院就診，診斷為左踝骨
      骨折及多處擦傷，九十二年一月三日回診時，病情恢復情形穩定，後續仍需追
      蹤，依其病情評估，如無意外應可痊癒，但可能偶有疼痛情形，另原告受傷後
      需使用拐杖助行約三個月，受傷後約六週可作一般辦公室工作，另原告自九十
      一年八月二十七日起至同年九月二日止之住院期間需他人協助照護日常生活，
      出院後雖有不便，但日常生活應可自理等情，業經本院依職權向長庚醫院函查
      屬實，有該院九十三年二月十九日（九三）長庚院法字第○○三二號函一件在
      卷足憑，並為原告所不爭執；又原告再於九十三年三月三日至長庚醫院林口分
      院住院，並於同年月四日手術拔除鋼釘及同年月五日出院乙節，亦有原告提出
      之該院診斷證明書一件存卷可按，足認原告主張其因系爭車禍傷害二次住院期
      間共十日需專人看護，且有長達三個月又三日不能工作及搭乘一般交通工具等
      情，堪以採信，至原告主張其需專人看護超過十日及不能工作期間超過三月又
      三日部分，則與長庚醫院林口分院前開函件及診斷證明書之記載不符，且未據
      原告舉證以實其說，自不足採。惟原告主張其先後至長庚醫院林口分院、蔡榮
      興國術館及調解委員會調解分別支出車資二萬八千元、二萬一千元及五千元部
      分，均未提出證據證明其確有前開車資之支出，則原告主張其受有支出前開車
      資之損害，已屬無據，且經核原告主張之每次車資金額高達一千元至三千元不
      等，顯然過高，又其中原告至蔡榮興國術館及調解委員會調解部分之車資，顯
      與系爭車禍傷害間無相當因果關係，是原告主張之前開車資費用自均不得請求
      被告賠償，應予剔除。
（四）再按被害人因受傷害有請看護之必要，卻由其父母或其他親屬負責看護時，該
      親屬固係基於親情代為照顧被害人起居，然其所付出之勞力，尚非不得評價為
      財產上之價值，只因基於親情身分關係而無須支出，此種基於身分關係之恩惠
      ，自不能加惠於侵權行為人，反而使加害人免於負擔損害賠償責任，是就被害
      人因確有看護必要而由其親屬看護時，自應衡量雇用職業看護之情形，認被害
      人受有相當看護費之損害，得向加害人求償，始符公平理念。經查原告住院期
      間均由其母尤嚴秀英看護照護乙節，業據原告陳述甚明，且為被告所不爭執，
      而原告因系爭車禍傷害共住院十天，長庚醫院亦評估原告住院期間需他人協助
      照護日常生活，則原告於系爭十日住院期間內，自有全日受特別看護之必要，
      因此原告住院期間，縱其未實際支出看護費，然其母因此付出看護勞務，仍因
      認原告受有相當於看護費用之損害。又查原告雖主張每日看護費用應按每日二
      千元計算云云，惟原告既由其母看護，則其請求之費用自不可與一般專業之看
      護為相同之標準，而原告之母任職於訴外人優加力實業有限公司，平均日薪為
      一千一百元乙節，亦有原告提出之員工在職證明書申請單一件附卷可查，且未
      經被告到庭爭執，自得以原告之母之日薪作為其對原告看護費之標準，依此計
      算，原告得請求被告給付之看護費用共一萬一千元（1100*10﹦11000），其逾
      此部分之看護費用請求，尚屬無稽。
（五）復查原告因系爭車禍傷害共三月又三日不能工作，亦如前述，自堪認原告於該
      期間內喪失勞動能力之事實，其自有喪失勞動能力之損害。而原告於系爭車禍
      事發當月薪資為三萬零二百八十一元，換算日薪為九百七十七元乙節，亦有原
      告提出之薪資條一件在卷可參，且為被告所不爭執，則原告主張其因此受有喪
      失勞動能力之損害共九萬三千七百七十四元（30281*3+977*3﹦93774），亦屬
      有據，其逾此金額之請求，尚無可採。
六、另按不法侵害他人之身體、健康、名譽、自由、信用、隱私、貞操，或不法侵害
    其他人格法益而情節重大者，被害人雖非財產上之損害，亦得請求賠償相當之金
    額。民法第一百九十五條第一項前段亦有明文。原告又主張被告應賠償其精神慰
    藉金七十萬元云云。惟查原告車禍發生當時任職於訴外人台耀化學股份有限公司
    ，每月薪資為三萬零二百八十一元，而被告則為自小貨車之駕駛之情，有系爭薪
    資條、本院九十二年度壢交簡字第二五二號刑事簡易判決各一件在卷足憑。又原
    告因本件車禍傷害，先後多次至長庚醫院住院及門診治療，完全治癒期間約需三
    個月，惟可能偶有疼痛情形等情，既如前述，則前開傷害必然造成原告日常生活
    起居及工作產生一定程度之影響，其身體及精神上自感痛苦，是原告請求被告賠
    償其精神上之慰撫金，雖屬有據。然本院審酌造成本件車禍之原因、兩造之身分
    、地位、經濟能力、原告所受之傷害、其身體及精神上痛苦及被告迄未與原告達
    成和解等一切情狀，認原告請求被告賠償之慰撫金以二十萬元為相當，其超逾此
    部分之請求，尚屬過高，並不可採。
七、綜上所述，原告因本件被告過失傷害行為得請求被告賠償損害之金額，為醫療費
    用八千五百零七元、看護費用一萬一千元、工作損失九萬三千七百七十四元及精
    神慰撫金二十萬元，共三十一萬三千二百八十一元，至原告其餘請求部分則屬無
    據。從而原告依侵權行為法律關係，請求被告給付三十一萬三千二百八十一元，
    及自起訴狀繕本送達之翌日即九十二年三月十三日起至清償日止，按年息百分之
    五計算之利息，為有理由，應予准許；其逾此部分之請求，為無理由，應予駁回
    。
八、本判決原告勝訴部分所命之給付在五十萬元以下，本院併依職權宣告假執行，原
    告陳明願供擔保請准宣告假執行僅係促使本院職權之發動，無准駁之必要，至原
    告敗訴部分，其假執行之聲請即失所依附，應併予駁回之。
據上論結，本件原告之訴，為一部有理由，一部無理由，爰依民事訴訟法第三百八十
五條第一項前段、第七十九條、第八十九條第一項第五款，判決如主文。
中　　　華　　　民　　　國　　九十三　　年　　　四　　　月　 　十四 　　日
                                        臺灣桃園地方法院民事第三庭
~B法　　　官　林雯娟
右為正本係照原本作成
如對本判決上訴須於判決送達後廿日內向本院提出上訴狀
中　　　華　　　民　　　國　　九十三　　年　　　四　　　月　　　五　　　日
~B法院書記官　林韡婷
